【裁判字號】    97,易,815
【裁判日期】    970328
【裁判案由】    恐嚇取財
【裁判全文】
臺灣臺中地方法院刑事判決               97年度易字第815號
公  訴  人  臺灣臺中地方法院檢察署檢察官
被      告  甲○○
上列被告因恐嚇取財案件，經檢察官提起公訴（九十七年度偵字
第一七一七號），經被告於準備程序中就被訴事實為有罪之陳述
，受命法官於聽取當事人之意見後，由本院合議庭裁定由受命法
官以簡式審判程序判決如下：
    主  文
甲○○幫助意圖為自己不法之所有，以恐嚇使人將本人之物交付
，處有期徒刑肆月，如易科罰金，以新臺幣壹仟元折算壹日，減
為有期徒刑貳月，如易科罰金，以新臺幣壹仟元折算壹日。
    事  實
一、甲○○可預見一般人取得他人金融帳戶使用常與財產犯罪密
    切相關，且取得他人存摺之目的在於掩飾犯罪所得之財物或
    財產上利益不易遭人追查，又對於提供帳戶雖無引發他人萌
    生犯罪之確信，但仍以縱若有人持以犯罪，亦無違反其本意
    之幫助犯意，於民國九十五年十二月中旬某日，在高雄縣鳳
    山市○○路中正預校附近，將其所有之玉山商業銀行大昌分
    行帳戶（帳號：0000000000000號）之存摺、
    提款卡、密碼、印章，以新臺幣（下同）一千五百元之代價
    ，出租予綽號「眼鏡」之真實姓名年籍不詳成年人，以此方
    法幫助他人從事犯罪。未幾，上開帳戶存摺、提款卡、密碼
    、印章等物，便由真實姓名年籍均不詳成年人等（下稱不詳
    人等）使用，而該不詳人等竟基於意圖為自己不法所有之犯
    意聯絡，於九十六年一月十三日，推由其中一人撥打電話予
    戴偉裕，向其恐嚇稱：如不繼續在網路交易IP分享器會叫人
    來其家中找麻煩等語，致戴偉裕心生畏懼，於隔日凌晨零時
    九分許，依該人指示匯款一萬八千八百六十二至甲○○上開
    玉山商業銀行大昌分行帳戶內，旋遭不詳人等提領一空。嗣
    戴偉裕報警處理，經警方依甲○○所有之前開玉山商業銀行
    大昌分行帳戶號碼，循線查知上情。
二、案經臺中縣警察局豐原分局報請臺灣臺中地方法院檢察署檢
    察官偵查起訴。
    理  由
一、上揭事實，業據被告甲○○於本院審理時坦承不諱，核與被
    害人戴偉裕於警詢時指述遭不詳人等恐嚇取財情節相符，並
    有安泰商業銀行客戶交易明細表影本一紙、玉山商業銀行大
    昌分行九十六年三月七日玉山大昌字第○七○三○七○七號
    函附之開戶基本資料、綜存戶交易資料查詢單各一份在卷可
    稽，足見被告自白與事實相符；況按刑法上之故意，可分為
    直接故意與不確定故意（間接故意），所謂「不確定故意」
    ，係指行為人對於構成犯罪之事實，預見其發生而其發生並
    不違背其本意者，刑法第十三條第二項定有明文，又衡諸常
    情，一般國人向金融機構開設帳戶，並無任何法令限制，若
    係正當用途，大可光明正大，自行申請供己使用，何必要求
    他人提供？再者，銀行帳戶之用途係用以存款，而存摺、金
    融卡、密碼、印章等均係個人重要之物件，並具有一定金融
    交易目的及識別意義，一旦有人使用他人帳戶及上開物品供
    做不明使用，依一般認知，必是隱身幕後之使用人欲利用人
    頭帳戶掩飾其犯罪所得財物或財產上利益免於遭人追查，自
    極易於令人有與不法犯罪目的相關之合理懷疑，是被告對於
    他人利用上開存摺、金融卡、密碼、印章作為犯恐嚇取財罪
    之出入帳戶等情，能預見其發生且其發生不違背其本意，其
    有幫助該不詳人等利用上開帳戶犯恐嚇取財罪之不確定故意
    ，允無疑義，本案事證明確，被告犯行洵堪認定，應依法論
    科。
二、被告基於幫助恐嚇取財之不確定故意，提供前開玉山商業銀
    行大昌分行帳戶存摺、提款卡、密碼、印章等物予不詳人等
    作為匯款專戶，幫助不詳人等恐嚇被害人戴偉裕款項之行為
    ，核其所為，係犯刑法第三十條第一項、第三百四十六條第
    一項之幫助恐嚇取財罪。前揭不詳人等就恐嚇取財犯行，有
    犯意聯絡及行為分擔，為共同正犯，惟幫助犯係從犯，從屬
    正犯而成立，刑法上既無「共同幫助」之情，當亦無「幫助
    共同」之可言（司法院廳刑一字第一一○四號函亦同此見
    解），是本案被告幫助他人犯共同恐嚇取財罪，為從犯，爰
    依刑法第三十條第二項規定減輕其刑。爰審酌被告因一時未
    予深慮致犯此罪行，惟其所為嚴重擾亂金融交易秩序及阻礙
    國家偵查追緝之行使，暨其智識、犯罪目的、手段、造成之
    危害，犯後坦承犯行，態度尚可等一切情狀，量處如主文所
    示之刑，並諭知易科罰金之折算標準，以示懲儆。
三、被告行為後，中華民國九十六年罪犯減刑條例於九十六年七
    月四日公布，於同年月十六日施行，查被告本件犯行係在九
    十六年四月二十四日以前，且非中華民國九十六年罪犯減刑
    條例第三條所示不得減刑之罪，爰依中華民國九十六年罪犯
    減刑條例第二條第一項第三款，減其刑期二分之一；另被告
    所犯刑法第三十條、第三百四十六條第一項幫助恐嚇取財罪
    ，為最重本刑五年以下有期徒刑之罪，其所宣告之刑經本院
    依中華民國九十六年罪犯減刑條例第二條第一項第三款，減
    其刑期二分之一後，仍為有期徒刑六個月以下之刑度，爰依
    中華民國九十六年罪犯減刑條例第九條，併諭知易科罰金之
    折算標準。
據上論斷，應依刑事訴訟法第二百七十三條之一第一項、第二百
九十九條第一項前段，刑法第三十條第一項、第二項、第三百四
十六條第一項、第四十一條第一項前段，中華民國九十六年罪犯
減刑條例第二條第一項第三款、第七條、第九條，刑法施行法第
一條之一第一項、第二項前段，判決如主文。
中    華    民    國    97    年    3     月    28    日
                  刑事第十三庭  法  官  黃裕仁
上正本證明與原本無異。
如不服本判決，應於收受送達後十日內向本院提出上訴書狀（應
敘述具體理由並附繕本）。
上訴書狀如未敘述理由，應於上訴期間屆滿後二十日內補提理由
書於本院。
                                書記官  王嘉仁
中    華    民    國    97    年    3     月    28    日
附錄論罪科刑法條
刑法第三百四十六條：
意圖為自己或第三人不法之所有，以恐嚇使人將本人或第三人之
物交付者，處六月以上五年以下有期徒刑，得併科一千元以下罰
金。
以前項方法得財產上不法之利益，或使第三人得之者，亦同。
前二項之未遂犯罰之。


司法院資訊處製作；財團法人民間司法改革基金會備份。
